臺灣臺北地方法院行政訴訟判決　
111年度交字第59號
原      告  高忠政
被      告  新北市政府交通事件裁決處
                    設新北市○○區○○路0段000號2樓
代  表  人  李忠台  住同上
訴訟代理人  黃曉妍律師
上列當事人間交通裁決事件，原告不服新北市政府交通事件裁決
處中華民國111年1月14日新北裁催字第48-CU0000000號裁決，提
起行政訴訟，本院判決如下：
    主      文
一、原告之訴駁回。
二、訴訟費用新臺幣300元由原告負擔。
    事實及理由
一、程序部分：
    原告不服被告民國111年1月14日新北裁催字第48-CU0000000
    號違反道路交通管理事件裁決書（下稱原處分）而提起行政
    訴訟，核屬行政訴訟法第237條之1第1項第1款規定之交通裁
    決事件，爰依行政訴訟法第237條之7規定，不經言詞辯論，
    逕為判決。
二、爭訟概要：
(一)原告於110年11月20日15時47分許騎乘車號000-000號普通重
    型機車(下稱系爭機車)，行經新北市○○區○○路000○0號（下
    稱系爭地點）任意驟然減速，經民眾檢具違規影像提出檢舉
    ，由新北市政府警察局新店分局交通分隊(下稱舉發機關)員
    警填製新北市警交大字第CU0000000號舉發違反道路交通管
    理事件通知單(下稱舉發通知單)予以舉發。
(二)原告不服舉發通知單向被告陳述意見，經舉發機關查復違規
    屬實，被告審認原告有「一、非遇突發狀況，在行駛中任意
    驟然減速。二、非遇突發狀況，在行駛中任意驟然減速（處
    車主）」之違規行為，乃依道路交通管理處罰條例第43條第
    1項第4款、第4項規定開立原處分，裁處原告「一、罰鍰1萬
    2,000元，記違規點數3點，並應參加道路交通安全講習。罰
    鍰限於111年2月13日前繳納，講習日期由辦理講習機關另行
    通知」、「二、吊扣汽車牌照6個月，牌照限於111年2月13
    日前繳送。三、上開汽車牌照逾期不繳送者：㈠自111年2月1
    4日起吊扣汽車牌照12個月，限於111年2月28日前繳送牌照
    。㈡111年2月28日前仍未繳送汽車牌照者，自111年3月1日吊
    銷並逕行註銷汽車牌照。㈢汽車牌照經吊銷或註銷者，非經
    公路主管機關檢驗合格，不得再行重新請領，但經處分逕行
    註銷者，非滿6個月，不得再行請領。」，並於111年1月14
    日送達原告。原告不服原處分，於111年1月22日向本院提起
    行政訴訟。嗣經被告重新審查後，更正原處分內容，將處罰
    主文三之記載予以刪除，並將更正後原處分重新送達原告。
三、原告起訴主張及聲明：
(一)主張要旨：
　  原告騎乘系爭機車因與前車之距離過近，為要保持安全距離
    才減速，且因檢舉人惡意逼車，亦未保持安全距離，被告不
    應以「非遇突發狀況」而裁罰原告。
(二)聲明：原處分撤銷。　　
四、被告答辯及聲明：
(一)答辯要旨：
　1.依檢舉人提供之行車紀錄器光碟，影片中原告騎乘系爭機車
    在檢舉人車輛旁，先加速超車至檢舉人車輛前方(影片時間0
    0：00：14～00：00：15)，而後突然在檢舉人車前煞車，可
    見煞車燈亮起(影片時間00：00：16)，使檢舉人車輛時速從
    30幾公里減至20公里左右，由此可見原告有驟然減速之情形
    。原告固稱與前車距離過近，必須減速避免碰撞，然前車在
    原告加速至檢舉人車輛前之前已減速，煞車燈已亮起(影片
    時間00：00：14)，原告此時進行加速動作，顯與其所稱「
    為與前車保持安全距離而減速」相矛盾，而影片中亦未見後
    車有逼車之情形，原告上開主張顯與事實不符。
　2.依行政罰法第7條第1項之規定，不論違規行為人係故意或過
    失而違反道路交通管理處罰條例行政法上義務之行為，均應
    予處罰，是本件原告無正當理由而於車道中突然煞車之行為
    ，其主觀上已具備故意無誤。
(二)聲明：駁回原告之訴。　　　　
五、爭點：
    原告於上開時地騎乘系爭機車，有無驟然減速之違規行為？
六、本院之判斷：
(一)應適用之法令：道路交通安全規則第94條第2項、道路交通
    管理處罰條例第43條第1項第4款、第4項前段（附錄）。
(二)如爭訟概要欄所載之事實，除後述之爭點外，其餘為兩造所
    不爭執，並有新北市政府警察局新店分局111年2月17日新北
    警店字第1114097482號函暨採證照片(見本院卷第29至33頁)
    、舉發通知單（見本院卷第35頁）、送達證書（見本院卷第
    81頁）及原處分（見本院卷第85頁）在卷可佐，該情堪以認
    定。
(三)原告於上開時地騎乘系爭機車確有驟然減速之違規行為：
　1.道路交通管理處罰條例第43條第1項第4款所謂「突發狀況」
    ，應指具有立即發生危險之緊迫狀況存在（如前方甫發生車
    禍事故、前方有掉落之輪胎、倒塌之路樹襲來或其他相類程
    度事件），駕駛人若不立即採取減速、煞車或於車道中暫停
    之措施，即會發生其他行車上之事故或其他人員生命、身體
    之危險等，始足當之。是車輛於行駛中如無此等重大危險性
    或急迫性之突發狀況存在，均不得任意驟然減速、煞車或於
    車道中暫停，否則即應依上開規定裁處(臺北高等行政法院1
    10年度交上字第383號判決意旨參照)。
　2.經本院當庭勘驗行車紀錄器光碟結果：「畫面時間15：47：
    02，原告從檢舉人車輛右側超越；畫面時間15：47：05， 
    原告從檢舉人車輛右側超越後，行駛於檢舉人右前方，原告
    與前車距離無過近之情形，並第一次突然減速；畫面時間15
    ：47：08，原告行駛於檢舉人前方，與前方白色車輛尚有一
    小段距離，原告向左轉頭並第二次突然減速，檢舉人亦隨之
    減速，並略為向左閃避，避免碰撞；畫面時間15：47：10 
    ，原告第二次突然減速後，雙方均緩慢行駛，之後原告繼續
    向前行駛。」等情，有行車紀錄器光碟（見本院卷第91頁）
    、本院勘驗筆錄暨翻拍照片（見本院卷第100至101頁、第10
    3至105頁）在卷可稽，依上開勘驗結果可知，原告與前車間
    之距離並無過近之情形，且原告之車前並無任何具有立即發
    生危險之緊迫情狀存在，亦未見檢舉人有何惡意逼車之情事
    ，然原告卻在檢舉人所駕駛車輛前方突然減速，造成檢舉人
    須緊急減速，並略向左閃避，以避免兩車發生擦撞，是原告
    所為確有驟然減速之違規情事，故被告所為原處分並無違誤
    之處。至原告雖主張其因與前車車距過近，為保持安全行車
    距離，且因遭檢舉人惡意逼車才緊急減速等語，核與上開勘
    驗內容不符，尚難採認。
(四)本件判決基礎已臻明確，兩造其餘攻擊、防禦方法及訴訟資
　　料經本院審酌後，核與判決結果不生影響，無一一論述之必
　　要，併此敘明。　　
七、結論：
　　原處分認事用法並無違誤，原告訴請撤銷原處分為無理由，
    應予駁回。至本件第一審裁判費為300元，應由敗訴之原告
    負擔，爰確定第一審訴訟費用額如主文第2項所示。
中　　華　　民　　國　　111 　年　　5 　　月　　16　　日
                  行政訴訟庭  法  官  黃子溎
上為正本係照原本作成。
如不服本判決，應於送達後20日內，向本院提出上訴狀並表明上
訴理由（原判決所違背之法令及其具體內容或依訴訟資料可認為
原判決有違背法令之具體事實)，其未載明上訴理由者，應於提
出上訴後 20 日內向本院補提理由書（上訴狀及上訴理由書均須
按他造人數附繕本，如未按期補提上訴理由書，則逕予駁回上訴
），並應繳納上訴裁判費新臺幣 750 元。　　　　　　　　
中　　華　　民　　國　　111 　年　　5 　　月　　16　　日
　                            書記官  藍儒鈞
附錄（本件參考法條）：
1.道路交通安全規則第94條第2項
　汽車除遇突發狀況必須減速外，不得任意驟然減速、煞車或於
  車道中暫停。前車如須減速暫停，駕駛人應預先顯示燈光或手
  勢告知後車，後車駕駛人應隨時注意前車之行動。
2.道路交通管理處罰條例第43條第1項第4款、第4項前段
　汽車駕駛人，駕駛汽車有下列情形之一者，處新臺幣6000元以
  上2萬4000元以下罰鍰，並當場禁止其駕駛：
　四、非遇突發狀況，在行駛途中任意驟然減速、煞車或於車道
      中暫停。
　汽車駕駛人有第1項或前項行為者，並吊扣該汽車牌照6個月。

訴訟費用計算書
項　　　　目　　金　額（新臺幣）　　備　註
第一審裁判費　　 300元
合        計　　 300元